【裁判字號】    96,簡上,68
【裁判日期】    970130
【裁判案由】    詐欺
【裁判全文】
臺灣苗栗地方法院刑事判決              96年度簡上字第68號
上  訴  人  臺灣苗栗地方法院檢察署檢察官
被      告  甲○○
                    號
上列被告因詐欺案件，上訴人不服本院苗栗簡易庭96年度苗簡字
第390 號中華民國96年5 月14日第一審簡易判決（聲請簡易判決
處刑案號：95年度偵字第6132號），提起上訴並移送併案審理（
臺灣雲林地方法院檢察署96年度偵字第2352號），本院管轄之第
二審合議庭判決如下：
    主  文
原判決撤銷。
甲○○幫助犯詐欺取財罪，處有期徒刑陸月，如易科罰金，以新
臺幣壹仟元折算壹日，減為有期徒刑參月，如易科罰金，以新臺
幣壹仟元折算壹日。
    事  實
一、犯罪事實：
（一）甲○○明知將金融機構帳戶交付予不熟識之人使用，可能
      幫助詐欺集團向他人詐財，竟因貪圖小利而不違本意，基
      於幫助他人詐欺之犯意，於民國95年9 月8 日以前某日，
      在不詳地點，將其所有中國信託商業銀行新竹分行帳戶（
      帳號：000000000000號）之存摺、提款卡及密碼，以不詳
      之價格交付予姓名年籍不詳之詐欺集團成年成員供犯罪之
      用。嗣該詐欺集團成員在收受前開存摺、提款卡及密碼後
      ，基於詐欺取財之犯意聯絡，由該集團某女性成員於95年
      9 月8 日，透過網路及電話向丙○○佯稱：「如果要援交
      ，須先透過ATM 櫃員機匯款」等語，嗣並以「丙○○帳戶
      有問題，未收到匯款，若未繼續匯款，將無法退還款項」
      為由，要求繼續匯款，致丙○○誤信為真，陷於錯誤，於
      同日晚間8 時48分許、晚間8 時49分許、晚間8 時51分許
      ，至雲林縣斗六市中國信託商業銀行自動櫃員機，依該詐
      欺集團成員之指示，分別將新臺幣（下同）30000 元、30
      000 元、8000元匯入前開甲○○所有之帳戶內，嗣丙○○
      發覺情況有異，始知受騙。
（二）又乙○○於95年9 月8 日晚上8 時許，與詐欺集團中自稱
      小夢之女子在電腦網路上聊天，該女佯稱欲為色情應召，
      並與乙○○約在高雄市○○路與六合路口見面後，乙○○
      依其指示，自同年月9 日凌晨1 時35分起，至同日凌晨1
      時42分止，先後6 次，在高雄市三民區○○○路52號中國
      信託商業銀行自動櫃員機，將總計100000元之款項，匯入
      前開甲○○所有之帳戶內，嗣因乙○○發覺有異狀，始知
      受騙，報警循線查獲。
二、案經乙○○訴由高雄市政府警察局三民第二分局報告臺灣高
    雄地方法院檢察署呈請臺灣高等法院檢察署檢察長令轉臺灣
    苗栗地方法院檢察署檢察官聲請簡易判決處刑及經臺灣雲林
    地方法院檢察署移送併案審理。
    理  由
壹、證據能力部分
    按傳聞法則之重要理論依據，在於傳聞證據未經當事人之反
    對詰問予以核實，乃予排斥，惟若當事人已放棄對原供述人
    之反對詰問權，於法院審判時表明同意該等傳聞證據可作為
    證據，基於證據資料愈豐富，愈有助於真實發現之理念，並
    貫徹刑事訴訟法修法加重當事人進行主義之精神，確認當事
    人對於證據能力有處分權之制度，傳聞證據經當事人同意作
    為證據，法院認為適當者，亦得為證據。另當事人於調查證
    據時，對於傳聞證據表示「沒有意見」、「對於證據調查無
    意見」，而未於言詞辯論終結前聲明異議，應視為已有將該
    等傳聞證據採為證據之同意，此刑事訴訟法第159 條之5 定
    有明文。查本案所引之下列證據，被告及檢察官於本院審理
    時對於證據能力均表示無意見，亦未於本案言詞辯論終結前
    聲明異議，則本院審酌該等證據並無違法取證或證明力顯然
    過低之情事，均得採為證據。
貳、實體部分
一、認定犯罪事實所憑證據及理由：
    被告甲○○對交付上開所有之銀行存摺、提款卡及密碼予姓
    名年籍不詳之詐欺集團成年成員之事實，業於本院審理中坦
    白承認，並有中國信託商業銀行新竹分行開戶資料、客戶交
    易明細表、存款系統歷史交易查詢報表及證人丙○○、乙○○於警詢中之證述等件在卷足參。是被告之自白與事實相符
    ，事證明確，犯行足以認定。
二、論罪部分：
（一）按幫助犯之成立，主觀上行為人須有幫助故意，客觀上須
      有幫助行為，意即需對於犯罪與正犯有共同之認識，而以
      幫助之意思，對於正犯資以助力，而未參與實施犯罪之行
      為者而言（參照最高法院75年度台上字第1509號、88年度
      台上字第1270號判決意旨）。本件被告將其申請及所有之
      金融帳戶，連同該帳戶之存摺、提款卡及密碼，一併交付
      姓名年籍不詳之詐欺集團成員使用，供該成員所屬之詐欺
      集團作為其對被害人丙○○、乙○○實施詐欺犯罪之取款
      工具，顯係基於幫助他人實施詐欺取財犯罪之犯意，且所
      為提供金融帳戶之行為，亦屬刑法詐欺罪構成要件以外之
      行為。是被告既以幫助他人犯罪之意思，而參與犯罪構成
      要件以外之行為，核被告所為，係犯刑法第30條第1 項前
      段、刑法第339 條第1 項之幫助詐欺取財罪。
（二）被告甲○○係幫助犯，依刑法第30條第2 項之規定，減輕
      其刑。
（三）查被告有如事實欄所載幫助詐欺取財之犯罪事實，惟原聲
      請簡易判決處刑書僅記載犯罪事實欄（二）之犯行，至相
      關犯罪事實欄（一）之犯罪事實雖未提及，惟業經檢察官
      移請併案審理，被告就此部分行為，既與聲請簡易判決處
      刑部分有想像競合犯之裁判上一罪，基於審判不可分原則
      ，應為聲請簡易判決處刑效力所及，本院自應一併予以審
      理，併予敘明。
三、撤銷改判之理由：
    原審認本案事證明確，予以論罪科刑，固非無見。惟查，檢
    察官移送本院併案審理之部分，與本件聲請簡易判決處刑之
    部分有想像競合犯之裁判上一罪關係，業如前述，原審未及
    審究，容有未合。上訴人主張原審漏未審酌此部分之幫助詐
    欺取財犯行，指摘原審判決不當，為有理由。又被告犯後，
    中華民國九十六年罪犯減刑條例於96年7 月16日生效施行，
    原審漏未審酌及此，尚有未洽。是原審判決既有上述之瑕疵
    可指，尚難維持，自應由本院予以撤銷改判。
四、量刑部分：
    爰審酌被告在此詐欺集團犯案猖獗，利用帳戶掩飾、隱匿詐
    財贓款之事迭有所聞之際，竟仍基於提供銀行帳戶以供詐欺
    集團從事詐財行為之犯罪手段，其所為助長詐欺集團之猖獗
    ，影響社會正常交易安全，增加被害人尋求救濟之困難，並
    使犯罪之追查趨於複雜，危害社會情節不輕，被害人遭詐騙
    而匯入被告帳戶之金額及犯後坦承犯行等一切情狀，量處如
    主文所示之刑，併諭知易科罰金之折算標準。又被告犯罪時
    間係在96年4 月24日之前，所犯非中華民國九十六年罪犯減
    刑條例第3 條所列之罪，符合減刑條件，依減刑條例第2 條
    第1 項第3 款減其宣告刑2 分之1 ，故減為有期徒刑3 月，
    併依同條例第9 條規定諭知易科罰金之折算標準。
五、被告交予姓名年籍不詳之成年人之上開銀行存摺、提款卡，
    雖係供犯罪所用之物，但未經扣案，迄今仍未取回，且非義
    務沒收之物，爰不為沒收之諭知，附此敘明。
六、適用法律依據：
（一）刑事訴訟法第455 條之1 第1 項、第3 項、第364 條、第
      369 條第1 項前段、第299 條第1 項前段。
（二）刑法第339 條第1 項、第30條第1 項前段、第2 項、第41
      條第1 項前段。
（三）刑法施行法第1 條之1 。
（四）中華民國九十六年罪犯減刑條例第2 條第1 項第3 款、第
      7 條、第9 條。
本案經檢察官蕭慶賢到庭執行職務。
中    華    民    國    97    年    1     月    30    日
                  刑事第二庭  審判長法  官  吳炳桂
                                    法  官  楊清益
                                    法  官  魏宏安
以上正本證明與原本無異。
不得上訴。
                                    書記官  廖鳳美
中    華    民    國    97    年    2     月    1     日
附錄本判決論罪科刑法條全文：
中華民國刑法第339條
意圖為自己或第三人不法之所有，以詐術使人將本人或第三人之
物交付者，處5 年以下有期徒刑、拘役或科或併科1 千元以下罰
金。
以前項方法得財產上不法之利益或使第三人得之者，亦同。
前二項之未遂犯罰之。


司法院資訊處製作；財團法人民間司法改革基金會備份。
